最高法院民事裁定                                九十一年度台上字第八七八號
    上   訴   人  漢陽建設股份有限公司
    兼法定代理人  甲○○
    共        同
    訴 訟代理 人  張慶帆律師
    被  上訴  人  乙○○
    訴 訟代理 人  逄紹峰律師
                  唐行深律師
右當事人間請求返還價金事件，上訴人對於中華民國九十年四月十日台灣高等法院第
二審更審判決（八十九年度上更(三)字第三○五號），提起上訴，本院裁定如左：
    主  文
上訴駁回。
第三審訴訟費用由上訴人負擔。
    理  由
按對於第二審判決上訴，非以其違背法令為理由，不得為之。又提起上訴，上訴狀內
應記載上訴理由，表明原判決所違背之法令及其具體內容，暨依訴訟資料合於該違背
法令之具體事實。民事訴訟法第四百六十七條、第四百七十條第二項定有明文。而依
同法第四百六十八條規定，判決不適用法規或適用不當者，為違背法令；依同法第四
百六十九條規定，判決有該條所列各款情形之一者，為當然違背法令。是當事人提起
上訴，如依民事訴訟法第四百六十八條規定，以第二審判決有不適用法規或適用法規
不當為理由時，其上訴狀或理由書應表明該判決所違背之法令條項，或有關判例、解
釋字號，或成文法以外之習慣或法理等及其具體內容，暨係依何訴訟資料合於該違背
法令之具體事實；如以民事訴訟法第四百六十九條所列各款情形為理由時，其上訴狀
或理由書應表明該判決有合於各該條款規定情形之具體內容，及係依何訴訟資料合於
該違背法令之具體事實。上訴狀或理由書如未依上述方法表明，或其所表明者顯與上
開法條規定不合時，即難認為已合法表明上訴理由，其上訴自非合法。本件上訴人對
第二審判決提起上訴，雖以該判決違背法令為由，惟核其上訴理由狀所載內容，徒就
原審取捨證據、認定事實及解釋契約之職權行使，所論斷：被上訴人於民國七十八年
九月十八日向上訴人漢陽建設股份有限公司（下稱漢陽公司）購買該公司在台北縣新
店市○○段○○路小段一八○｜六號等土地上興建「黎明清境觀天下」朝陽棟一樓Ａ
戶房屋及車位一個（下稱系爭房屋），並向上訴人甲○○購買該房屋坐落基地之所有
權應有部分（下稱系爭土地），價金各為新台幣（下同）四百八十七萬五千元，約定
房屋、土地買賣契約任何一部分不履行時，視同全部違約。因系爭房屋有室內門面漆
工不良，房外陽台頂滲水，房屋內牆偏斜，公共設施部分未完成，ＣＣＴＶ同步監
視系統未全部完成等瑕疵，且未依約為被上訴人申請自來水籍，而自來水係生活必需
品，系爭房屋自來水籍不合法，隨時有斷水之虞，攸關民生重要需求，足以影響被上
訴人使用系爭房屋之通常效用，其瑕疵難謂無關重要。被上訴人先後於八十一年十二
月十二日、同月二十一日、八十二年四月十六日函催上訴人修補瑕疵未果，已依民法
第三百五十九條規定，於八十二年四月二十三日解除系爭房地之買賣契約。惟系爭房
地業經漢陽公司以被上訴人簽發用以擔保該房地價金之五百七十七萬元本票聲請裁定
准予強制執行後，由訴外人陳謹於同年八月二十四日以系爭房屋六百四十八萬元、系
爭土地八十五萬元，合計七百三十三萬元拍定取得，執行法院於八十三年四月二十五
日將該房地點交拍定人陳謹，致被上訴人已不能返還。依民法第二百五十九條規定，
漢陽公司應返還被上訴人已繳價款一百九十六萬元及前開強制執行所受分配款六百二
十三萬四千四百八十五元，合計八百十九萬四千四百八十五元，甲○○應返還被上訴
人已繳價款一百九十六萬元；又被上訴人應償還漢陽公司系爭房屋價額六百四十八萬
元，償還甲○○系爭土地價額八十五萬元。上訴人依民法第三百三十四條第一項規定
主張互為抵銷，即無不合。經抵銷後，被上訴人請求漢陽公司返還一百七十一萬四千
四百八十五元、甲○○返還一百十一萬元，及均自八十一年五月十九日（最後一次付
款日）起算之法定利息，自屬有理，應予准許等情，指摘為不當，並就原審已論斷者
，泛言未論斷或理由矛盾，而非表明該判決所違背之法令及其具體內容，暨依訴訟資
料合於該違背法令之具體事實，難認其已合法表明上訴理由。依首揭說明，應認其上
訴為不合法。
據上論結，本件上訴為不合法。依民事訴訟法第四百八十一條、第四百四十四條第一
項、第九十五條、第七十八條，裁定如主文。
中      華      民      國    九十一    年      五      月      九      日
                              最高法院民事第七庭
                                  審判長法官  蘇  茂  秋
                                        法官  徐  璧  湖
                                        法官  曾  煌  圳
                                        法官  沈  方  維
                                        法官  黃  義  豐
      右正本證明與原本無異
                                              書  記  官
中      華      民      國    九十一    年      五      月    二十四    日
